【裁判字號】    88,上易,4805
【裁判日期】    890224
【裁判案由】    侵占
【裁判全文】
臺灣高等法院刑事判決                  八十八年度上易字第四八五號
    上  訴  人
    即  被  告  乙○○
    選任辯護人  黃秋雄
右上訴人因業務侵占案件，不服臺灣基隆地方法院八十八年度訴緝字第一八號，中華
民國八十八年九月二十一日第一審判決（起訴案號：臺灣基隆地方法院檢察署八十五
年度偵字第八十五號）提起上訴，本院判決如左：
    主  文
上訴駁回。
    事  實
一、乙○○原係基隆市崇右（原判決誤載為崇佑，本院逕予更正）企業管理專科學校
    （以下簡稱崇右企專）夜間部之訓導組長，並自民國八十七年九月起負責保管該
    校夜間部主任甲○○之第一商業銀行草店尾分行之存摺、印鑑，職司收取該校夜
    間部學生所繳交之交通費、學生聯誼會會費、畢業生活動費，並將收取之款項存
    入甲○○上開戶頭內，以供支應，為從事業務之人。詎乙○○竟基於概括之犯意
    ，意圖為自己不法所有，自八十七年十月六日起至同年十二月四日止，連續多次
    至第一商業銀行草店尾分行，持上開存摺、印鑑，將其業務上所收取而持有之款
    項領出，侵占入己並賭博花用迨盡，共計侵占新台幣（下同）六百六十一萬零四
    百三十五元，而侵占對於業務上所持有之物。案發後逃逸，經原審通緝到案。
二、案經基隆市警察局移送台灣基隆地方法院檢察署檢察官偵查起訴。
    理  由
一、訊據被告乙○○固對於侵占右揭學校所用之款項坦承不諱，惟辯稱：伊僅負責崇
    右企專夜間部訓導工作之整體規劃、執行及學生專車考核、管理工作之規劃執行
    ，至於該校之學生交通費、學生聯誼會會費等費用，原應屬於該校「夜間部學生
    專車自治委員會」所負責，而非屬於伊職掌之範圍。伊對於上述學生交通費、聯
    誼會會費等費用之支應，僅係偶一為之，並非伊經管之業務，應屬於委任關係之
    代辦性質，與業務侵占罪之構成要件尚屬有間等云云。
二、惟查：（一）被告侵占右開款項之犯罪事實業據其於原審及本院坦承不諱，並與
    被害人甲○○及證人黃俊淇所述情節所符，復有第一商業銀行草店尾分行取款憑
    條、提款明細表等影本附卷可稽。（二）被告雖另辯稱：非業務侵占而僅係普通
    侵占云云；惟被害人甲○○於本院審理時已陳明：本案之費用管理乃被告於學校
    之業務職掌範圍，學生的交通費是其在管理，學生聯誼也是被告職掌之業務，這
    些都是訓導組長之業務。復參以卷附崇右企業管理專科學校學生專車輔導委員會
    組織章程及學校員工業務職掌分配表各乙紙，顯見上述相關費用管理均為訓導組
    長及其組員業務範圍，為被告所從事與監督，要無疑義。被告身為學校重要行政
    人員，有保管存摺、印鑑及經手相關業務款項之權責，其假業務之便侵占入己，
    事實甚為明顯，所辯無非避重就輕飾卸之詞，並不足採，本件事證明確，犯行洵
    堪認定。
三、核被告所為，係犯刑法第三百三十六條第二項之業務侵占罪。被告先後多次犯行
    ，時間緊接，構成要件相同，顯係出於概括犯意為之，應依連續犯之規定論以一
    罪，並加重其刑。原審以被告罪證明確，適用刑法第三百三十六條第二項、第五
    十六條，罰金罰鍰提高標準條例第一條前段，並審酌被告犯罪之動機、目的、手
    段，犯罪所生之損害，及犯罪後態度等一切情狀，量處被告有期徒刑貳年陸月，
    認事用法及量刑均無不當。被告上訴為無理由，應予駁回。
據上論斷，應依刑事訴訟法第三百六十八條判決如主文。
本案經檢察官吳國南到庭執行職務。
中    華    民    國    八十九    年二        月      二十四      日
                        臺灣高等法院刑事第十九庭
                            審判長法  官  陳  祐  治
                                  法  官  呂  永  福
                                  法  官  陳  晴  教
右正本證明與原本無異。
不得上訴。
                                  書記官  黃  麗  玲
中    華    民    國    八十九    年      三        月       四         日
附錄：本案論罪科刑法條全文
刑法第三百三十六條第二項
對於業務上所持有之物，犯前條第一項之罪者，處六月以上五年以下有期徒刑，得併
科三千元以下罰金。


司法院資訊處製作；財團法人民間司法改革基金會備份。
